【裁判字號】    99,上易,394
【裁判日期】    990511
【裁判案由】    竊盜
【裁判全文】
臺灣高等法院高雄分院刑事判決         99年度上易字第394號
上  訴  人  臺灣高雄地方法院檢察署檢察官
被      告  乙○○
上列上訴人因被告竊盜案件，不服臺灣高雄地方法院99年度訴字
第3 號中華民國99年2 月23日第一審判決（起訴案號：臺灣高雄
地方法院檢察署98年度偵字第37083 號），提起上訴，本院判決
如下：
     主  文
上訴駁回。
     理  由
一、本案經本院審理結果，認原審以檢察官起訴被告乙○○有與
    同案被告蔡宗軒，於98年12月3 日夜間8 時40分許，在高雄
    縣鳳山市○○街22巷5 號前，徒手竊取丙○○所有車牌號碼
    H7N-260 號重型機車得手，涉犯刑法第320條第1項竊盜罪嫌
    部分，其所憑之證據，尚未達於通常一般人均不致有所懷疑
    而得確信其為真實之程度，復無其他積極之證據，足資認定
    被告乙○○有上開竊盜犯行，因而諭知此部分被告乙○○無
    罪，其認事用法皆無不合，應予維持，並引用原審判決載述
    之理由（如附件原審判決第10至12頁）。
二、查前揭丙○○所有之車牌號碼H7N-260 號重型機車，係由同
    案被告蔡宗軒於98年12月3 日徒手竊取，被告乙○○並不在
    場，為檢察官起訴事實所認定；而蔡宗軒竊取該機車之目的
    ，固據其於警詢時陳明係預備供日後作案所用，且蔡宗軒於
    竊得該機車數日後之同年月9 日，確有另與被告乙○○共騎
    前開機車，在高雄市○○區○○街3 號前，竊取甲○○手提
    包之事實，但不能以此逕予推論被告乙○○於蔡宗軒竊取上
    開機車之前，即與蔡宗軒有共同竊取上開機車之犯意聯絡，
    否則於論理法則上不免有倒果為因之嫌等情，業據原審於判
    決理由論述綦詳。檢察官上訴意旨以：被告乙○○於警詢時
    自陳：伊與蔡宗軒曾於98年11月底某日，共乘竊得之山葉銀
    灰色RS100CC 重型機車，在高雄市○○區○○路96號前，以
    騎乘機車於行進間搶奪之方式，搶奪某婦人之零錢包，得手
    之贓款已朋分花用等語；足見被告乙○○與蔡宗軒在本案之
    前，已有共同謀議以竊得之機車充當犯罪工具，其犯搶奪罪
    之事實，而蔡宗軒於警詢時亦陳稱：竊取車牌號碼H7N-260
    號重型機車是預備供日後作案之用等語；當然係指預備於日
    後與被告乙○○共犯搶奪罪之用，此與原審所認定其2 人嗣
    於同年12月9 日共乘此機車對甲○○犯罪之事實得以為證；
    再參以被告乙○○向蔡宗軒借用H7N-260 號重型機車前，即
    已竊得KHF-978 機車車牌，再將該車牌懸掛於作案機車上，
    此經被告乙○○於原審自陳在卷，並以此機車充作犯罪工具
    ，足見由同案被告蔡宗軒下手竊取H7N-260 號重型機車乙情
    ，係被告乙○○與蔡宗軒共同謀議預作日後犯罪之一環，其
    2 人就此部分竊盜犯行，顯有犯意之聯絡，原審為被告乙○○此部分無罪之判決，難令信服云云，但查，即或被告乙○○於98年11月初，有與蔡宗軒共同竊取某婦人零錢包之事實
    ，亦不能因而即推論日後蔡宗軒於同年12月3 日單獨下手偷
    竊H7N-260 號重型機車，被告乙○○必與蔡宗軒有共同竊盜
    之犯意聯絡。又被告於同年月7 日偷竊KHF-978 機車車牌，
    係在蔡宗軒竊取該H7N-260 號重型機車之後，雖被告乙○○
    嗣後於同年月9 日與蔡宗軒共騎換掛KHF-978 號車牌之該H7
    N-260 號重型機車，竊取甲○○之手提包，亦不能因此推論
    之前蔡宗軒竊取機車之犯行，係被告乙○○與蔡宗軒共同謀
    議預作日後犯罪之一環。檢察官上訴意旨所陳，純屬其主觀
    之臆測，其因果聯絡未免失之浮泛本院不予採取。綜上，檢
    察官之上訴並無理由，應予駁回。
三、據上論斷，應依刑事訴訟法第368 條、第373 條，判決如主
    文。
本案經檢察官陳國全到庭執行職務。
中    華    民    國    99    年    5     月    11    日
                  刑事第四庭    審判長法  官 蕭權閔
                                      法  官 李嘉興
                                      法  官 陳吉雄
以上正本證明與原本無異。
本判決不得上訴。
中    華    民    國    99    年    5     月    11    日
                                      書記官 郭蘭蕙
附件：
臺灣高雄地方法院刑事判決                 99年度訴字第3號
公  訴  人  臺灣高雄地方法院檢察署檢察官
被      告  蔡宗軒
            乙○○
上列被告等因竊盜案件，經檢察官提起公訴（98年度偵字第3708
3 號），本院判決如下：
    主  文
蔡宗軒犯竊盜罪，累犯，處有期徒刑陸月；又共同犯攜帶兇器竊
盜罪，累犯，處有期徒刑柒月；又共同犯竊盜罪，累犯，處有期
徒刑陸月。應執行有期徒刑壹年肆月。
乙○○共同犯攜帶兇器竊盜罪，處有期徒刑陸月，如易科罰金，
以新臺幣壹仟元折算壹日；又共同犯竊盜罪，處有期徒刑伍月，
如易科罰金，以新臺幣壹仟元折算壹日。應執行有期徒刑玖月，
如易科罰金，以新臺幣壹仟元折算壹日。其餘被訴部分無罪。
    事  實
一、蔡宗軒前因竊盜案件，經本院以92年度簡字第3470號判決，
    判處有期徒刑5 月、緩刑3 年確定，嗣又因竊盜案件，經本
    院以93年度簡字第529 號判決，判處有期徒刑4 月確定，其
    前開緩刑之宣告亦遭撤銷，2 罪接續執行，於民國94年2 月
    6 日執行完畢。詎其仍不知悔改，先後於：
（一）98年12月3 日夜間8 時40分許，在高雄縣鳳山市○○街22
      巷5 號前，見丙○○所有之車牌號碼H7N-260 號重型機車
      停放在前開地點，且鑰匙仍留在機車電門開關而未取走，
      竟基於意圖為自己不法所有之犯意，徒手以上開鑰匙啟動
      機車並騎乘離去，而竊取前揭機車得手。
（二）98年12月7 日夜間8 時許，在高雄縣鳳山市○○○路咖啡
      店，蔡宗軒友人乙○○見蔡宗軒騎乘前開竊得之H7N-260
      號重型機車，與蔡宗軒先前所騎用之機車不同，知悉該機
      車係蔡宗軒竊盜之贓車，乃向蔡宗軒表示繼續使用該機車
      原車牌有易遭查獲之危險，欲為上開機車更換車牌，蔡宗
      軒聽後乃予應允，並與乙○○共同基於意圖為自己不法所
      有之犯意聯絡，由蔡宗軒將上開機車出借與乙○○（乙○○涉嫌收受贓物部分未經起訴，應由檢察官另行處理），
      再由乙○○於同日夜間至翌日凌晨間某時，騎乘上開機車
      至高雄縣鳳山市○○路83號前，持客觀上足供為兇器使用
      之T 型扳手1 支（未扣案），自丁○○所有之KHF-978 號
      重型機車上，竊得KHF-978 號機車車牌1 面，並將之懸掛
      在前開重型機車上使用。
（三）98年12月9 日上午7 時15分許，蔡宗軒騎乘前開懸掛KHF-
      978 號車牌之重型機車搭載乙○○，行經高雄市○○區○○街3 號前，見甲○○所有之手提包（內有皮包1 只、現
      金新臺幣3600元、國民身分證、駕駛執照各1 張）放置在
      機車腳踏板上方之置物箱內，竟共同基於意圖為自己不法
      所有之犯意聯絡，利用甲○○向該處攤商購物而背對該手
      提包之機會，由蔡宗軒騎乘上開機車靠近甲○○之機車，
      再由乙○○下手竊取甲○○所有之上開手提包1 只得手，
      然蔡宗軒及乙○○尚未及離去之際，即為前開攤商發現並
      告知甲○○，甲○○乃轉身追上蔡宗軒、乙○○2 人，並
      與之拉扯而欲奪回上開手提包，蔡宗軒、乙○○2 人見狀
      遂將該手提包丟下並逃離現場，過程中蔡宗軒因跌倒而為
      到場處理之警方人員查獲，並扣得上開懸掛KHF-978 號車
      牌之重型機車（嗣已分別發還丙○○、丁○○），復循線
      查悉乙○○而獲知上情。
二、案經丙○○訴由高雄市政府警察局小港分局移送臺灣高雄地
    方法院檢察署檢察官偵查起訴。
    理  由
壹、對於證據能力之判斷
一、按被告以外之人於審判外之言詞或書面陳述，除法律有規定
    者外，不得作為證據，刑事訴訟法第159 條第1 項定有明文
    。又被告以外之人於審判外之陳述，雖不符前4 條之規定，
    而經當事人於審判程序同意作為證據，法院審酌該言詞陳述
    或書面陳述作成時之情況，認為適當者，亦得為證據。當事
    人、代理人或辯護人於法院調查證據時，知有第159 條第1
    項不得為證據之情形，而未於言詞辯論終結前聲明異議者，
    視為有前項之同意，刑事訴訟法第159 條之5 亦定有明文。
    本件被告蔡宗軒、乙○○（上開2 人就對方而言，均係被告
    以外之人）、告訴人丙○○、被害人丁○○、甲○○於警詢
    中所為之陳述，為被告以外之人於審判外之言詞陳述，卷附
    告訴人丙○○、被害人丁○○、甲○○出具之贓物認領保管
    單，則係被告以外之人於審判外之書面陳述，而檢察官及被
    告2 人，就上開言詞及書面陳述，未於本院審理過程中聲明
    異議，本院並審酌前開言詞及書面陳述作成時之情況均屬正
    常，所取得過程並無瑕疵，且與本案相關之待證事實具有關
    連性，認適當作為證據，依前開刑事訴訟法第159 條之5 之
    規定，認上開陳述均具有證據能力。
二、錄影監視畫面、相片等物，均係利用機械力攝錄畫面後，再
    將該等畫面客觀、自然呈現之物，此與「供述證據」係供述
    者對於有關體驗之事實，經由知覺、記憶、表現、敘述或敘
    述性動作等過程予以傳達者自為不同，其本質上屬物證之一
    種，非屬供述證據，不適用傳聞法則。是本件卷附之蒐證相
    片，既與被告2 人本件犯行有相當之關聯性，且非不法取得
    ，自應具有證據能力。
貳、實體方面
（壹）有罪部分
一、訊據被告蔡宗軒對於前揭犯罪事實（一）、（三）所示之犯
    行、被告乙○○對於前揭犯罪事實（三）所示之犯行均坦承
    不諱，核與告訴人丙○○於警詢中（見警卷第14、15頁）、
    被害人甲○○於警詢、本院審理中（見警卷第11至13頁、本
    院卷第62至64頁）之證述情節相符，並有告訴人丙○○及被
    害人甲○○出具之贓物認領保管單（見警卷第33、34頁）、
    蒐證相片（見警卷第41至46頁）在卷可稽，則被告2 人前揭
    自白顯與事實相符，堪以採信，渠2 人前揭犯罪事實（一）
    、（三）所示之犯行，事證明確，足堪認定。
二、另訊據被告蔡宗軒矢口否認有何前揭犯罪事實（二）所示之
    竊盜犯行，辯稱：98年12月8 日夜間，伊在高雄縣鳳山市某
    間網咖時，乙○○看到伊所騎乘之上開竊得之車號H7N-260
    號重型機車，就問伊該機車如何而來，伊告訴乙○○說是朋
    友的，乙○○聽了之後，就問伊該機車是否為贓車，伊聽到
    之後只是笑了一笑，嗣乙○○就跟伊說，車子騎那麼久會出
    事，並表示要向伊借用該機車，但沒有說要幫伊換車牌，伊
    事先並不知道乙○○要去偷機車車牌云云。又訊據被告乙○○固坦認有在高雄縣鳳山市○○路83號前，持T 型扳手竊取
    被害人丁○○所有之KHF-978 號機車車牌1 面之事實，然就
    行竊之時間點，辯稱非於98年12月7 日夜間至翌日凌晨間某
    時所竊取，而係於98年12月8 日下午3 時至4 時許間行竊，
    並係於向被告蔡宗軒借用車牌號碼H7N-260 號重型機車前，
    即竊得前揭KHF-978 號機車車牌云云。經查：
（一）被告乙○○在高雄縣鳳山市○○路83號前，持未扣案之T
      型扳手1 支，自被害人丁○○所有之KHF-978 號重型機車
      上，竊得KHF-978 號機車車牌1 面之事實，業據被告乙○○於本院審理中自承不諱，核與被害人丁○○於警詢中所
      述情節相符（見警卷第16、17頁），並有被害人丁○○出
      具之贓物認領保管單（見警卷第35頁）、蒐證相片（見警
      卷第43頁）在卷可稽，堪以認定。
（二）關於被告乙○○竊取上開機車車牌之時間點，依被害人丁○○警詢筆錄之記載，被害人丁○○於警方人員查獲被告
      2 人持有上開KHF-978 號機車車牌前，並未發現其上開KH
      F-978 號機車車牌失竊，是無從以被害人丁○○之陳述內
      容，推認此部分之犯罪事實，先予敘明。而被告乙○○固
      於警詢中表示其係於98年12月8 日下午3 時至4 時許間，
      竊得上開機車車牌（見警卷第8 頁），然依被告蔡宗軒於
      警詢及本院審理中所述，被告乙○○係於某日晚間在高雄
      縣鳳山市○○○路咖啡店向其借用前開車牌號碼H7N-260
      號重型機車後，於翌日凌晨返還該機車時，即將該KHF-97
      8 號機車車牌換裝在其竊得之機車上（見警卷第4 頁、本
      院卷第65至67頁），是依被告蔡宗軒所述，被告乙○○竊
      得該車牌之時間係於夜間或凌晨，要與被告乙○○所稱之
      下午時間顯有不同。而參以卷附蒐證相片所示，被害人丁○○上開KHF-978 號機車車牌遭竊地點之高雄縣鳳山市○○路83號前，乃係一便利超商之騎樓處（見警卷第46頁）
      ，衡以常情，於光天化日之下，一般人當不會在隨時有他
      人可能出入之便利超商騎樓處行竊，應係於深夜較無人經
      過該處之時下手行竊，較為合乎常理，是此部分當以被告
      蔡宗軒所述較為可採。又依被告蔡宗軒於警詢中所述，被
      告乙○○係於98年12月7 日夜間8 時許至翌日凌晨間某時
      ，竊得上開KHF-978 號機車車牌（見警卷第4 頁），然依
      其於本院審理中所言，被告乙○○則係於98年12月8 日夜
      間至翌日凌晨間某時竊得前開機車車牌（見本院卷第65至
      67頁），而本院審酌被告蔡宗軒於警詢中之陳述，距離案
      發時間較近，其記憶自較為清晰，且其於本院審理中，復
      無法就其於警詢時，何以陳稱被告乙○○係於98年12月7
      日夜間8 時許，向其借用上開車牌號碼H7N-260 號重型機
      車乙事提出合理之解釋（見本院卷第67頁），自應以其於
      警詢中之陳述較為可採。因此，被告乙○○係於98年12月
      7 日夜間8 時許至翌日凌晨間某時，竊得上開KHF-978 號
      機車車牌之事實，亦堪認定。
（三）被告蔡宗軒雖以前詞辯稱其無與被告乙○○共同竊取前開
      機車車牌之犯意聯絡，然其於警詢中陳稱：乙○○跟伊說
      伊騎乘前開機車太多天，要幫伊換車牌比較安全，所以伊
      知道乙○○騎乘前揭機車去換車牌乙事等語（見警卷第4
      頁），於本院準備程序中亦謂：乙○○說伊前揭機車是偷
      來的，騎那麼久會出事，車牌需要換了，所以就向伊借用
      前揭機車等語（見本院卷第38頁），準此，被告乙○○於
      向被告蔡宗軒借用車牌號碼H7N-260 號重型機車之前，既
      已向被告蔡宗軒表示其騎乘贓車多日，需更換車牌較為安
      全，並隨即向被告蔡宗軒借用該車牌號碼H7N-260 號重型
      機車，則被告蔡宗軒於出借上開機車與被告乙○○時，自
      當知悉被告乙○○借用該機車之目的，係欲為該機車更換
      機車車牌。又依被告蔡宗軒歷次於警詢、偵訊及本院審理
      中所述，被告乙○○並未向其表示係欲以何種合法之方式
      更換車牌，則本件是否如被告蔡宗軒前揭所辯，其事先全
      然不知悉被告乙○○係要以竊取機車車牌方式為其更換車
      牌？已甚有所疑。再者，依被告蔡宗軒前揭警詢、本院準
      備程序中所述，被告乙○○行竊上開機車車牌換裝至前揭
      機車之目的，既係為避免被告蔡宗軒所騎用之上開機車係
      贓車乙事遭人發覺，則衡以常情，其欲行竊機車車牌之前
      ，勢必會與被告蔡宗軒謀議、商量行竊機車車牌事宜，否
      則被告蔡宗軒於不知情之狀況下，任意騎用懸掛其行竊所
      得車牌之機車，亦會容易為警發覺該車牌係屬失竊之贓物
      ，進而查悉上開機車係屬行竊所得之贓車，而無從達到其
      換裝機車車牌之目的，而此由被告蔡宗軒於本院移審訊問
      中，明確陳稱：伊於乙○○要去行竊之前，就知道乙○○
      要去偷車牌了等語（見本院卷第17頁），即足為佐。從而
      ，被告蔡宗軒於本院審理中翻異前詞，改口辯稱其事先不
      知道被告乙○○欲竊取機車車牌云云，要屬事後卸責之詞
      ，實無可採，其與被告乙○○有共同竊取前開機車車牌之
      犯意聯絡之事實，應堪認定。
（四）至被告乙○○於本院審理中證稱：伊係先竊得上開KHF-97
      8 號機車車牌，再向蔡宗軒借用前揭車牌號碼H7N-260 號
      重型機車云云（見本院卷第68頁）。然依被告乙○○於警
      詢中所述，其竊取上開KHF-978 號機車車牌之時間、地點
      ，與將該機車車牌換裝至被告蔡宗軒所竊得之車牌號碼H7
      N-260 號重型機車上之時間、地點，2 者要屬相同（見警
      卷第8 、9 頁），顯見被告乙○○係先向被告蔡宗軒借用
      前揭車牌號碼H7N-260 號重型機車後，方騎乘該機車至行
      竊地點竊取上開KHF-978 號機車車牌，否則其即無從於竊
      取車牌之時，同時為更換車牌之行為，因此，被告乙○○
      於本院審理中之證詞，要與其前於警詢中所述情節有所歧
      異，則其於本院審理中所言是否可信？已非無疑；再佐以
      其於本院審理中，並無法就其何以要於向被告蔡宗軒借用
      上開機車之前，即先下手行竊上開機車車牌乙事，提出任
      何合理之說明，僅表示忘記為何要去竊取該機車車牌云云
      （見本院卷第70頁），益徵其於本院審理中之證詞，要屬
      迴護被告蔡宗軒之詞，無從採信。
（五）綜上，被告2 人前揭犯罪事實（二）所示犯行，事證已臻
      明確，足堪認定。
三、論罪科刑部分
（一）按刑法第321 條第1 項第3 款之攜帶兇器竊盜罪，係以行
      為人攜帶兇器竊盜為其加重條件，此所謂兇器，其種類並
      無限制，凡客觀上足對人之生命、身體、安全構成威脅，
      具有危險性之兇器均屬之，且祇須行竊時攜帶此種具有危
      險性之兇器為已足，並不以攜帶之初有行兇之意圖為必要
      （最高法院79年臺上字第5253號判例足資參照）。被告2
      人持以為上開犯罪事實（二）所示竊盜犯行之T 型扳手雖
      未扣案，然該T 型扳手既足以自機車上將機車車牌拆卸，
      顯見其質地堅硬，並有相當長度而便於施力，客觀上自足
      對人之生命、身體、安全構成威脅，要屬兇器無訛。是核
      被告蔡宗軒前開犯罪事實（一）所為、被告2 人前開犯罪
      事實（三）所為，均係犯刑法第320 條第1 項之竊盜罪；
      被告2 人前開犯罪事實（二）所為，則係犯刑法第321 條
      第1 項第3 款之攜帶兇器竊盜罪。
（二）公訴意旨雖認被告2 人前開犯罪事實（三）所為，應以刑
      法第325 條第3 項、第1 項之搶奪未遂罪處斷，惟按，刑
      法上之竊盜罪與搶奪罪之區別，乃在前者係以乘人不知秘
      密竊取他人之動產為成立要件；後者則係以使用不法之腕
      力，乘人不及抗拒之際，公然掠取在他人監督支配範圍內
      之財物，移轉於自己實力支配下為構成要件（最高法院70
      年度台上字第4046號、74年度台上字第5011號判決意旨可
      資參照）。本件被害人甲○○之手提包遭被告2 人不法取
      得時，該手提包係放在被害人甲○○之機車腳踏板上方之
      置物箱內，且被害人甲○○當時係背對該手提包乙情，業
      據被害人甲○○於本院審理中證述在卷（見本院卷第62至
      64頁），故被告2 人係乘被害人甲○○不知之機會，秘密
      拿取上開手提包，拿取過程中，被告2 人並未使用任何不
      法腕力，且非於被害人甲○○仍緊密支配上開手提包之情
      形下，公然掠取該手提包，因此，被告2 人所為當應論以
      竊盜罪而非搶奪罪。另按，竊盜罪既遂與未遂之區別，應
      以所竊之物已否移入自己權力支配之下為據。本件被告2
      人竊取被害人甲○○前開手提包後，最終雖未能將該手提
      包攜離行竊現場，然上開手提包並非體積龐大之物而不易
      搬運之物，有其蒐證相片在卷可稽（見警卷第42頁），是
      上開手提包當於遭被告乙○○拿取於手上時，即已移入被
      告2 人實力支配之下，而足認被告2 人前揭竊盜行為已達
      既遂程度。從而，公訴意旨於此容有未合，惟因起訴之基
      本社會事實相同，本院自應予以審理，並依法變更起訴法
      條。
（三）按以自己共同犯罪之意思，事前同謀，而由其中一部分人
      實行犯罪之行為者，應認係共同正犯，並對全部行為所發
      生之結果，負其責任（最高法院92年度台上字第1799號、
      第2824號判決意旨可資參照）。被告蔡宗軒於前開犯罪事
      實（二）所示竊盜犯行中，雖未參與任何犯罪行為之實行
      ，然其事先既知悉被告乙○○係欲行竊車牌懸掛至其所竊
      得之機車上，並因而將其竊得之機車出借與被告乙○○，
      且被告乙○○下手竊取上開車牌之目的，又係在避免被告
      蔡宗軒本身竊取、騎用前開機車之行為遭發覺，準此，被
      告蔡宗軒就此部分犯行，非但事前與被告乙○○同謀，且
      係以自己共同犯罪之意思為謀議甚明。從而，被告2 人就
      前開犯罪事實（二）、（三）所示犯行，均有犯意聯絡或
      行為分擔，均為共同正犯。
（四）被告蔡宗軒所犯上開3 罪間、被告乙○○所犯前揭2 罪間
      ，犯罪時間不同、侵害法益有別，顯係分別起意而為，自
      應予以分論併罰。又被告蔡宗軒有犯罪事實欄所載之前科
      紀錄乙情，有臺灣高等法院被告前案紀錄表在卷可稽，其
      受有期徒刑執行完畢，5 年內故意再犯本件最重本刑為有
      期徒刑以上之3 罪，均為累犯，應依刑法第47條第1 項規
      定加重其刑。
（五）爰審酌被告2 人均正值青壯，為貪圖不法利益，竟率爾竊
      取他人財物，所為實不足取，其中被告蔡宗軒犯後未能坦
      承全部犯行，態度難謂良好，被告乙○○則坦承全部犯行
      ，態度較佳，復參以渠2 人各次犯行之犯罪手段、所竊得
      之財物價值、造成他人所受損失程度，以及被告蔡宗軒先
      前犯竊盜罪經論罪科刑之次數等一切情狀，分別量處如主
      文所示之宣告刑，並分別定其應執行之刑如主文所示，復
      就被告乙○○之宣告刑及應執行刑諭知易科罰金之折算標
      準，以資懲儆。又被告乙○○行為後，刑法第41條之規定
      業有修正，並於98年12月30日公布，嗣於99年1 月1 日施
      行，而修正後之刑法第41條第8 項雖規定「第1 項至第4
      項及第7 項之規定，於數罪併罰之數罪均得易科罰金或易
      服社會勞動，其應執行之刑逾6 月者，亦適用之」，然因
      修正前刑法第41條第2 項「前項（即易科罰金之折算標準
      ）規定於數罪併罰，其應執行之刑未逾6 月者，亦適用之
      」之規定（嗣於98年1 月21日修正時移列至同條第8 項）
      ，業經大法官釋字第662 號解釋宣告自98年6 月19日起失
      其效力，是上開修正後之刑法第41條第8 項規定，僅係依
      大法官釋字第662 號解釋意旨予以明文化，不生新舊法比
      較問題，而應逕行適用現行、有效之刑法第41條第8 項此
      一裁判時法，附此敘明。
（六）被告2 人持以為前開犯罪事實（二）所示犯行之T 型扳手
      1 支，並未扣案，且依被告乙○○於警詢中所述，該T 型
      扳手業經其丟棄至五甲橋下之運河內（見警卷第9 頁），
      為避免日後執行困難，爰不為沒收之宣告，併予敘明。
（貳）無罪部分
一、公訴意旨略以：被告乙○○與同案被告蔡宗軒，共同基於意
    圖為自己不法所有之犯意聯絡，由同案被告蔡宗軒於98年12
    月3 日夜間8 時40分許，在高雄縣鳳山市○○街22巷5 號前
    ，徒手竊取告訴人丙○○所有之車牌號碼H7N-260 號重型機
    車得手，因認被告乙○○涉犯刑法第320 條第1 項之竊盜罪
    嫌。
二、按被告未經審判證明有罪確定前，推定其為無罪；犯罪事實
    ，應依證據認定之，無證據不得認定犯罪事實；而被告之自
    白，不得作為有罪判決之唯一證據，仍應調查其他必要之證
    據，以察其是否與事實相符。又不能證明被告犯罪者，應諭
    知無罪之判決，刑事訴訟法第154 條、第156 條第2 項、第
    301 條第1 項分別定有明文。次按，認定犯罪事實所憑之證
    據，雖不以直接證據為限，間接證據亦包括在內，然而無論
    直接證據或間接證據，其為訴訟上之證明，須於通常一般人
    均不致有所懷疑，而得確信其為真實之程度者，始得據為有
    罪之認定，倘其證明尚未達到此一程度，而有合理之懷疑存
    在時，即難遽採為不利被告之認定，最高法院著有76年臺上
    字第4986號判例可資參照。又依刑事訴訟法第161 條第1 項
    規定，檢察官就被告犯罪事實，應負舉證責任，並指出證明
    之方法。因此，檢察官對於起訴之犯罪事實，應負提出證據
    及說服之實質舉證責任。倘其所提出之證據，不足為被告有
    罪之積極證明，或其指出證明之方法，無從說服法院以形成
    被告有罪之心證，基於無罪推定之原則，自應為被告無罪判
    決之諭知，最高法院亦著有92年臺上字第128 號判例可參。
三、檢察官認被告乙○○涉犯前開竊盜罪嫌，無非係以告訴人丙○○、同案被告蔡宗軒之陳述、告訴人丙○○出具之贓物認
    領保管單為主要依據。然訊據被告乙○○則堅詞否認有何上
    開竊盜犯行，辯稱：蔡宗軒竊取上開機車時，伊並不在場，
    伊事先亦不知道蔡宗軒要竊取上開機車等語。經查，同案被
    告蔡宗軒於98年12月3 日夜間8 時40分許，在高雄縣鳳山市
    ○○街22巷5 號前，竊取告訴人丙○○所有之車牌號碼H7N-
    260 號重型機車之事實，業經本院論述如上，自堪認定。又
    同案被告蔡宗軒竊取上開機車之目的，固據其於警詢中陳稱
    係預備供日後作案所用（見警卷第4 頁），且如前所述，同
    案被告蔡宗軒及被告乙○○嗣於98年12月9 日上午7 時15分
    許，亦確實共乘上開竊得之機車，在高雄市○○區○○街3
    號前，竊取被害人甲○○所有之財物。然同案被告蔡宗軒上
    開警詢中之陳述，並未陳明所謂「供日後作案所用」，係指
    供自己犯案所用，或係供其與被告乙○○犯案所用，亦未敘
    明被告乙○○事先是否知情，則被告乙○○是否係於同案被
    告蔡宗軒竊得上開機車後，方起意共乘上開機車作案？即非
    無疑，尚難僅以被告乙○○於同案被告蔡宗軒竊得上開機車
    數日後，有共乘上開機車為前揭竊取被害人甲○○手提包犯
    行此一事實，逕予推論被告乙○○於同案被告蔡宗軒竊取上
    開機車之前，即與同案被告蔡宗軒有共同竊取上開機車之犯
    意聯絡，否則於論理法則上，不免有倒果為因之嫌。再者，
    同案被告蔡宗軒於本院審理中證述：伊去竊取上開車牌號碼
    H7N-260 號重型機車之前，並未向任何人提及要竊取該機車
    之事等語（見本院卷第64頁），而依告訴人丙○○於警詢中
    之陳述及同案被告蔡宗軒之供述，同案被告蔡宗軒係利用車
    牌號碼H7N-260 號重型機車之鑰匙留在該機車電門開關而未
    取走之機會，竊得該機車，是同案被告蔡宗軒當係見前開情
    狀後，臨時起意而為此一竊取機車犯行，足徵其於本院審理
    中之上開證詞為可信，而可佐證被告乙○○無與同案被告蔡
    宗軒共同竊取上開車牌號碼H7N-260 號重型機車之犯意聯絡
    。此外，依卷內所存之其他證據，並無從證明被告乙○○於
    同案被告蔡宗軒竊取上開機車過程中，有何事前、事中共同
    參與行竊行為或產生犯意聯絡之情，自無從遽為不利於被告
    乙○○之認定。
四、綜上，本件檢察官認被告乙○○涉嫌此部分竊盜犯行所憑之
    證據，尚未達於通常一般之人均不致有所懷疑，而得確信其
    為真實之程度，依刑事訴訟制度「倘有懷疑，即從被告之利
    益為解釋」、「被告應被推定為無罪」之原則，即難據以為
    被告乙○○不利之認定。此外，復查無其他積極之證據，足
    資認定被告乙○○有何上開竊盜犯行，自屬不能證明被告乙○○犯罪，依首開說明，自應就此部分為被告乙○○無罪之
    諭知。
據上論斷，應依刑事訴訟法第299 條第1 項前段、第300 條、第
301 條第1 項，刑法第28條、第320 條第1 項、第321 條第1 項
第3 款、第47條第1 項、第51條第5 款、第41條第1 項前段、第
8 項，刑法施行法第1 條之1 ，判決如主文。
本案經檢察官周天畏到庭執行職務。
中    華    民    國    99    年    2     月    23    日
                  刑事第十七庭  審判長法  官  陳建和
                                      法  官  毛妍懿
                                      法  官  陳君杰
以上正本證明與原本無異。
如不服本判決應於收受送達後10日內向本院提出上訴書狀，並應
敘述具體理由；如未敘述上訴理由者，應於上訴期間屆滿後20日
內向本院補提理由書（均須按他造當事人之人數附繕本）「切勿
逕送上級法院」。
中    華    民    國    99    年    2     月    23    日
                                      書記官  紀龍年
附錄本案論罪科刑法條：
刑法第320 條第1 項
意圖為自己或第三人不法之所有，而竊取他人之動產者，為竊盜
罪，處5 年以下有期徒刑、拘役或500 元以下罰金。
刑法第321 條第1 項
犯竊盜罪而有左列情形之一者，處6 月以上、5 年以下有期徒刑
：
一  於夜間侵入住宅或有人居住之建築物、船艦或隱匿其內而犯
    之者。
二  毀越門扇、牆垣或其他安全設備而犯之者。
三  攜帶兇器而犯之者。
四  結夥三人以上而犯之者。
五  乘火災、水災或其他災害之際而犯之者。
六  在車站或埠頭而犯之者。

司法院資訊處製作；財團法人民間司法改革基金會備份。
